【裁判字號】    91,交易,127
【裁判日期】    920129
【裁判案由】    過失傷害
【裁判全文】
臺灣彰化地方法院刑事判決                        九十一年度交易字第一二七號
    公  訴  人  臺灣彰化地方法院檢察署檢察官
    被      告  丙○○  女  三.
    選任辯護人  龔正文律師
右列被告因過失傷害案件，經檢察官提起公訴（九十一年度偵字第三一九四號），本
院判決如左︰
    主      文
丙○○因過失傷害人，處拘役伍拾日，如易科罰金，以佰元折算壹日。
    事      實
一、丙○○於民國九十年十一月二十四日晚間九時四十分許，駕駛車牌號碼ＯＮ—二
    八一一號自小客車，沿彰化縣員林鎮○○路由南往北方向行駛，途經該路與法院
    街路口欲右轉時，本應注意車輛行駛右轉時，應距交岔路口三十公尺前顯示方向
    燈，駛至路口後再行右轉，轉彎車應讓直行車先行。而依當時情形，又無不能注
    意之情事，竟疏於注意，於行近上開路口右轉時，未注意是時亦沿同路段由南往
    北在其右側直行，由乙○○（檢察官另為不起訴處分）所駕駛後附載甲○○、車
    牌號碼ＰＫＧ—八六三號重機車之動態，並讓其先行，致其所駕駛之上開自小客
    車右前車門、右後視鏡處擦撞上開機車左手把及車頭部分，致乙○○、甲○○人
    車倒地後，乙○○受有雙手掌、左大腿擦傷、全身肌肉拉傷等傷害（此部分未據
    告訴）、甲○○受有頭部外傷合併腦震盪、頸部、左胸部挫傷、右手肘擦傷一公
    分、左足大拇趾擦挫傷等傷害。
二、案經丙○○於處理本案之彰化縣警察局員林分局員林派出所警員未發覺肇事者前
    自首，再由甲○○訴由彰化縣警察局員林分局報請臺灣彰化地方法院檢察署檢察
    官偵查起訴。
    理      由
一、訊據被告丙○○固坦承於右揭時、地與告訴人甲○○所搭乘之上開機車發生車禍
    肇事，致甲○○受傷之事實，惟辯稱略以：「乙○○（所騎乘之機車）是與我同
    向中山路北上直行，我要右轉時我有看後照鏡，確定右後（方）沒有車輛，我才
    右轉，但忽然間有碰的一聲，我立即下車察看，雙方車輛均未移動，已忘記有無
    有無打方向燈，至於告訴人確實之受傷情況亦請查明。」云云。惟查：右揭事實
    業據證人即上開機車駕駛乙○○於警詢、偵查及本院審理中證述：「因為當天我
    要去台中，告訴人要求和我一起去，當時告訴人要求我戴她去火車站，回來的時
    候，也是她要求我我載她回來，當時回到法院街的時候，我的機車和被告的汽車
    是並行的，當時我知道被告是要右轉，所以我稍微有減速，但是被告始終沒有打
    方向燈，後來就突然轉過來，我就被撞出去了。」等語（見本院九十一年十二月
    十九日訊問筆錄）甚詳，核與告訴人指訴之情節相符，此外觀諸警卷所附之照片
    足以顯示被告所駕駛之上開自用小客車右前車門有凹陷、右前後視鏡受損，且證
    人乙○○所駕駛之機車左手把有擦痕、前方擋泥板破裂，足見二車確有擦撞，此
    外，並有道路交通事故調查報告表，現場照片及肇事車輛照片七幀在卷足憑；再
    告訴人所受如事實欄所示之傷勢，亦有宏仁醫院診斷證明書及說明函、員生醫院
    中文病歷摘要、馬偕紀念醫院、台北市立中醫醫院、國立台灣大學醫學院附設醫
    院、仁愛中醫聯合診所診斷證明書等附卷可稽，被告駕駛自用小客車肇事致告訴
    人受傷，應已明確。
二、按汽車行駛至交岔路口，其行進、轉彎，應依左列規定：‧‧‧三、右轉彎時，
    應距交岔路口三十公尺前顯示方向燈或手勢，駛至路口後再行右轉；‧‧‧六、
    轉彎車應讓直行車先行。但直行車尚未進入交岔路口，而轉彎車已達中心處開始
    轉彎，直行車應讓轉彎車先行。道路交通安全規則第一百零二條第一項第三、六
    款定有明文。被告考領有適當之駕駛執照，已經道路交通事故調查報告表載明，
    其當熟知上揭規定，駕車時自應注意上述道路交通安全規定，而依當時路況，又
    無不能注意之情形，竟疏不注意為之，以致肇事，致人受傷，被告應有過失。況
    本件車禍經送臺灣省彰化縣區車輛行車事故鑑定委員會鑑定及台灣省車輛行車事
    故覆議鑑定委員會覆議結果，亦同此認定，有該鑑定意見書二份在卷可參，是以
    被告辯稱有留意後方無車後，始右轉云云，即不足採。再者被告之過失駕駛行為
    ，與被害人之受傷間，具有相當因果關係，本件事證明確，被告過失傷害犯行，
    堪以認定。
三、核被告丙○○所為，係犯刑法第二百八十四條第一項前段之過失傷害罪。另被告
    對於未發覺之罪自首而接受裁判，已經證人即處理本件車禍之警員鄭天財到庭結
    證屬實，另有自首調查表附卷可證，應依法減輕其刑。爰審酌被告素行、過失程
    度、所生之危害、肇事後之態度及被害人受傷之程度，被告尚未與被害人為民事
    和解賠償等一切情狀，量處如主文所示之刑，並諭知易科罰金折算標準。
據上論斷，應依刑事訴訟法第二百九十九條第一項前段，刑法第二百八十四條第一項
前段、第六十二條前段、第四十一條第一項前段，罰金罰鍰提高標準條例第一條前段
、第二條，判決如主文。
本案經檢察官廖曉萍到庭執行職務。
中      華      民      國    九十二    年      一      月    二十九    日
                                臺灣彰化地方法院交通法庭
                                    法      官  李  水  源
右正本證明與原本無異。
如不服本判決，應於判決送達後十日內，向本院提出上訴狀( 須附繕本 )。
告訴人或被害人對於判決如有不服具備理由請求檢察官上訴者，其上訴期間之計算係
以檢察官收受判決正本之日期為準。
                                    法院書記官  廖  建  興
中      華      民      國    九十二    年      二      月      六      日
附錄本案論罪科刑法條全文
刑法第二百八十四條
因過失傷害人者，處六月以下有期徒刑、拘役或五百元以下罰金。致重傷者，處一年
以下有期徒刑、拘役或五百元下罰金。
從事業務之人，因業務之過失傷害人者，處一年以下有期徒刑、拘役或一千元以下罰
金。致重傷者，處三年以下有期徒刑、拘役或二千元以下罰金。


司法院資訊處製作；財團法人民間司法改革基金會備份。
